臺灣板橋地方法院刑事判決　　　　　　　　　　　　　九十年度易字第二七八五號
　　公　訴　人　臺灣板橋地方法院檢察署檢察官
　　被　　　告　甲○○　男　三.
　　被　　　告　乙○○　男　四.
　　右　一　人　周奇杉律師
　　選任辯護人　郭美娟律師
右列被告因違反專利法案件，經檢察官聲請簡易判決處刑（八十九年度偵字第六六０
八號）及移送併審（九十年度偵字第一四一六六號），本院認應適用通常程序審判，
判決如左：
    主  文
乙○○連續未經新型專利權人同意製造該物品，致侵害其專利權，處有期徒刑捌月。
甲○○連續明知為未經新型專利人同意所製造之物品而販賣，處有期徒刑肆月，如易
科罰金以參佰元折算壹日。
    事  實
一、乙○○為設於台北縣樹林市○○街二○九之二號「豐日不鏽鋼商行」負責人，明
    知「鐵門窗用鋼管」為林讚均（原名林榮光，經更改姓名）所發明，並經林讚均
    向經濟部中央標準局（現改制為智慧財產局）申請新型專利，享有新型第○九七
    九四○號專利權，專利權期間自民國八十四年二月二十一日起至九十四年一月十
    一日止，尚在專利權保護期間，竟未得林讚均之授權或同意，基於仿冒之概括犯
    意，自八十八年十月間起，提供鋼管及模具予不知情之全金企業廠負責人鄒接發
    （設桃園縣大園鄉圳頭村圳股頭二之四一號），委託該廠連續製造與林讚均所享
    有新型專利權內容完全相同之鐵門窗用鋼管，再由乙○○取回在台北縣板橋市○
    ○街二０九之二號組裝生產；並以新台幣一千二百元至一萬元不等牌價百分之三
    五之價格售予開設立萬五金行之甲○○及至鼎、久泰等商行、中盤商圖利。另甲
    ○○自八十八年十二月二日受林讚均通知後，已明知該「鐵門窗用鋼管」經林讚
    均享有新型專利權，而乙○○所出售者，皆係未經林讚均同意所製造之物品，猶
    基於概括犯意，自八十九年十二月間起至九十年十一月底止，連續在臺北縣土城
    市○○路○段七十六巷三十三號立萬五金行陳列，並以前述牌價百分之四十價格
    販賣予不特定人圖利。其間經林讚均於八十八年十月二十日在甲○○所營之立萬
    五金行購得仿冒其專利權之產品，而於八十八年十二月間，發函分別促請乙○○
    及甲○○停止製造及販賣侵害其上揭新型專利權產品，均未獲置理。乙○○迄今
    仍在組裝生產販售予不特定人。
二、案經被害人林讚均訴請台灣板橋地方法院檢察署檢察官偵查起訴。
    理  由
一、按檢察官聲請以簡易判決處刑之案件，經法院認為有第四百五十一條之一第四項
    但書之情形者，應適用通常程序審判之，刑事訴訟法第四百五十二條定有明文；
    又數共同被告中部分被告之犯罪事實或一被告所犯數罪中之部分犯罪經認有刑事
    訴訟法第四百五十一條之一第四項但書之情形者，全案均宜適用通常程序審判之
    ，法院辦理刑事訴訟簡易程序案件應行注意事項第八條亦著有規定。本件公訴人
    以被告否認犯行，惟已有鑑定報告在卷可稽，聲請本院以簡易判決處刑，論以被
    告乙○○犯專利法第一百二十五條及同法第一百二十八條之罪（公訴人誤載為同
    法第一百二十九條）；被告甲○○則係犯同法第一百二十八條之罪（公訴人誤載
    為同法第一百二十九條）。惟本院板橋簡易庭承審法官認被告否認犯行，無從遽
    認被告涉有前開罪嫌，而認有同法第四百五十一條之一第四項但書規定之情形，
    不宜逕以簡易判決處刑，應適用通常程序審判之，且移由本院刑事庭另行審理，
    合先敘明。
二、訊據被告乙○○坦承於右揭時地，提供鋼管及模具予不知情之全金企業社加工，
    後在其上開營業處所組裝門花，販售予被告甲○○所營之立萬五金行及至鼎、鴻
    圖等商行；被告甲○○坦承自八十八年十月間起，在上址販賣乙○○所售予之產
    品予不特定人，迄九十年十一月底止，惟均否認有何侵害告訴人林讚均前揭專利
    權情事，被告乙○○辯稱：其於八十八年十月間開始組裝生產上揭鋼管雖有參考
    當時告訴人之型錄，惟不知告訴人享有新型專利權，且其所組裝生產者與告訴人
    享有專利權之產品不同；且中國生產力中心之鑑定報告，未參酌足以影響本件鑑
    定結果之00000000號及其追加（一）新型專利案云云；被告甲○○則辯
    稱：其未曾收到告訴人侵害伊專利權之通知，且其向被告乙○○所購買轉售之產
    品係採銲貼方式，而與被告乙○○當庭提出採貫穿型式之產品不同云云。
（一）按「稱新型者，謂對物品之形狀、構造或裝置之創作或改良。」專利法第九十
      七條定有明文。查右開「鐵門窗用鋼管」業經告訴人林讚均（原名林榮光）取
      得新型第○九七九四○號專利權，專利權期間自八十四年二月二十一日起至九
      十四年一月十一日止，有專利證書影本及戶籍謄本各一件在卷可稽（見偵查卷
      第四、三頁）。又該新型專利權經核定之申請專利範圍係「一種鐵門窗用鋼管
      ，係由一平面金屬板，經捲曲軋製成形為等斷面形狀之中空長條管體，而構成
      者；其特徵是在：該長條鋼管之斷面形狀，包括由複數內凹弧面相連而成管壁
      ，每一內凹弧面相連接之位置，因每一內凹弧形而形成管壁上凸出向外之弧形
      尖端，使管體呈現出一均衡相對等之斷面形狀。」，並有專利公報影本一紙在
      卷可憑。
（二）次查，被告乙○○如何參考告訴人型錄，於右揭時地，提供鋼管及模具予不知
      情之全金企業社加工，後在其上開營業處所組裝生產販售予被告甲○○所營之
      立萬五金行及至鼎、鴻圖等五金行；另被告甲○○係自八十八年十月間起至九
      十年十一月底止，連續在臺北縣土城市○○路○段七十六巷三十三號所營立萬
      五金行內陳列被告乙○○所生產之鋼管，並以前開價格販售予不特定人，業據
      其等於本院審理時坦承不諱（見本院九十一年二月十八日訊問筆錄第三頁第九
      至十二行；九十一年九月三十日訊問筆錄第五頁第九至十二行；九十一年九月
      十二日訊問筆錄第三頁倒數第一至四行及第四頁第一至三行、第十三至十五行
      第七頁第一一至一三行；九十一年十月二十四日審判筆錄第三頁倒數第一、二
      行；第四頁第一至一二行；第五頁第八至一六行、倒數第一行；第六頁第一行
      ），並經告訴人指訴專利權遭侵害等情綦詳，復有告訴人十字強力管穿梭門花
      型錄被告乙○○推銷產品之門窗五金專輯影本、十字雙凸管穿梭門花型錄、立
      萬五金行訂單影本、各一件及被告乙○○所營豐日不鏽鋼商行送貨單二本在卷
      可憑。
（三）又被告乙○○組裝門花所用之鋼管，有四個內凹弧面相連而成管璧，內凹弧面
      相連位置，因為內凹弧形有突出向外的弧形，管體上左右面內凹弧形直線距離
      一點九公分，上下面內凹弧形二點五公分，業經本院勘驗確實（見本院九十一
      年十月二十四日審判筆錄第六具第五至七行），核與告訴人所享有之前開專利
      權範圍：「該長條鋼管之斷面形狀，包括由複數內凹弧面相連而成管壁，每一
      內凹弧面相連接之位置，因每一內凹弧形而形成管壁上凸出向外之弧形尖端，
      使管體呈現出一均衡相對等之斷面形狀。」之特徵相符；且經司法院與行政院
      依專利法第一百三十一條第四項規定所協調指定侵害鑑定專業機構之中國生產
      力中心鑑定結果：「（三）鑑定說明：全要件分析：待鑑定物品之鋼管，係為
      等斷面形狀之中空長條管體，與本專利申請專利範圍所述之鋼管，係為等斷面
      形狀之中空長條管體，因兩者構件均為等斷面形狀結構，故此項本中心認定為
      相同；再於斷面形狀部分，待鑑定物品之斷面形狀，係由每一內凹弧面相連而
      成管壁，每一內凹弧面相連接之位置，因每一內凹弧形而形成管壁上凸出向外
      之弧形尖端，與本專利之斷面形狀係由複數個內凹弧面相連而成管壁，每一內
      凹弧面相連接之位置，因每一內凹弧形而形成管壁上凸出向外之弧形尖端，因
      待鑑定物品與本專利之構件結構相同，故此項本中心認定其相同。再於均等論
      分析：本專利利用由複數個內凹弧面相連，且每一內凹弧面相連接之位置係成
      凸出之弧形尖端管壁方式、利用內凹弧面之設置可增加管體強度之功能，達到
      讓管體組設之鐵窗更為強固美觀之結果，與待鑑定物品利用由四個內凹弧面相
      連，且每之內凹弧面相連接之位置係成凸出之弧形尖管壁方式，利用內凹弧面
      之設置事增加管體強度之功能、達到讓管體組設之鐵窗更為強固美觀之結果，
      因待鑑定物品利用方式（凹凸管壁）、功能（增加管體強度）、結果（鐵窗更
      為強固美觀）與本專利利用之方式、功能、結果均相同，故本中心認為此部分
      兩者之逆均等不成立，視為實質相同。：：三、鑑定結論：本中心由上述之分
      析比較，再依據專利侵害判斷之程序，參考全要件原則、均等論及專利侵害比
      對之準則後：因待鑑定物品利用之技術與本專利申請專利範圍所述之技術方式
      、功能、結果均相同，故本中心認定待鑑定物品與第00000000號專利
      案（新型第○九七九四○號專利權）之申請專利範圍實質相同。」亦同此認定
      ，有專利侵害鑑定報告影本一件在卷可稽（見偵查卷第二六至三九頁），則被
      告乙○○所生產之前開鋼管，侵害告訴人前揭新型專利權，洵堪認定。
（四）雖被告乙○○辯稱：其鋼管斷面左右面及上下面之內凹弧形直線距離並非相等
      ，與告訴人前開專利權範圍不同云云。惟查告訴人所享有之前開專利，依前述
      專利範圍說明，並不限於左右面及上下面之內凹弧形直線距離均相等，只要對
      中心點有均衡對等的關係存在，即屬侵害告訴人前開專利權，已經證人徐德和
      即中國生產力中心鑑定人員到庭證述明確（見本院九十一年一月七日訊問筆錄
      第五頁倒數第四行）。另000000000號新型專利權與告訴人前揭專利
      不同，參酌該專利與否，均不影響中國生產力中心之前開鑑定結果，亦據證人
      徐德和證稱：「000000000號專利上面，專利申請範圍上面說的，管
      的周圍設有數道等距且平行之凹槽，以增加其強度，所以這個專利以我們看來
      ，就是專利權範圍在於管的周圍設有數道等距且平行之凹槽，這就是專利的結
      構，我們說的新型專利就是說結構，被告這個專利只有增加強度而已，回到我
      們的專利來說，告訴人也是用凹槽方式處理，但是專利局給的專利，是他的處
      理方式不一樣，就是由內凹弧面相連接，之後每個凹弧面相連接之後，形成凹
      弧面的弧形尖端，而且特徵就是有斷面均衡的形狀，這是與00000000
      號專利差異的地方，因為告訴人的專利有他的進步性及新穎性，所以可以得到
      專利。」等語在卷（見同上訊問筆錄第五頁第一至九行），故被告空言否認上
      述中國生產力中心之鑑定報告內容，要無可採；其另聲請本院再送其他機關鑑
      定，經核亦無必要，附此敘明。
（五）至被告乙○○就其所生產之前開產品於八十八年十月一日向智慧財產局申請「
      鐵門、窗柵欄之改良結構」專利，雖曾經經濟部智慧財產局核發專利，然經第
      三人異議，業經該局審定異議成立，應不予專利，有該局九十年九月十二日（
      九０）智專一（一）一五一一五字第○九○一一○一三六六三號函在卷可稽（
      併見該函所附九十年八月二十一日（九○）智專三（三）０四０六四字第０九
      ０八九００一三九七號專利異議審定書）。又其明知告訴人前揭專利曾經舉發
      ，為經濟部智慧財產局以「本案管體具弧面及弧尖端，二者構造不同，本案管
      件中空部分較小，且管壁較趨近於管徑方向，應力較佳。」為由，審定舉發不
      成立，有該局九十年九月十二日（九０）智專一（一）一五一一五字第○九○
      一一○一三六六三號函在卷可憑（併見該函所附之八十七年七月二十三日台專
      （判）○六○○六字第一二四五二○號利舉發審定書）；復於本院審理中就告
      訴人前揭專利權為舉發，再經該局審定舉發不成立（見卷附該局九十一年八月
      六日（九一）智專三（三）○六○○六字第０九一一一０一四九０四號函）。
      參以被告乙○○於本院九十一年九月十二日經本院訊問時猶稱：「我是陸續有
      生產，我是從八十八年十月到現在都還在生產，我賣出多少產品我已經數不清
      了。」等情（見九十一年九月十二日訊問筆錄第八頁第三、四行）），顯見被
      告企圖以上述似是而非之辯解，拖延訴訟，所辯無非畏罪圖卸之詞，要無足採
      。
（六）末查，被告甲○○業於八十九年十二月二日收到告訴人所寄，內載其所營立萬
      五金行所販售之被告乙○○前揭產品，侵害告訴人專利權，應停止販賣乙節，
      業經其於偵查中坦承：「（問：何時接到存證信函？）也是去年年底。」（見
      偵查卷第四七頁背面第五、六行）等語在卷，並有律師函及掛號回執影本一紙
      附卷可稽。又被告乙○○販賣予被告甲○○轉賣之產品始終係採貫穿型式，並
      無銲貼方式者，並經被告乙○○供述：其之前生產之產品與當庭提出之產品同
      為貫穿型式等情確實（見本院同上審判筆錄第十頁倒數第一行），顯見被告甲
      ○○前開辯稱，無非臨訟杜撰圖卸之詞，要無足採。被告甲○○於收受告訴人
      前開函件後，明知被告乙○○所售之前開產品，係侵害告訴人前揭專利權之仿
      品，猶在所營之立萬五金行陳列販售予不特定人，自有侵害告訴人前開新型專
      利權之故意甚明。
（七）綜上所述，被告等所辯各節，均不足採。本件罪證明確，被告等犯行均堪認定
      。
三、核被告乙○○所為係犯專利法第一百二十五條之違法製造侵害新型專利權罪。被
    告甲○○則係犯同法第一百二十八條之販賣侵害新型專利物品罪（公訴人誤載為
    同法第一百二十九條）。被告乙○○製造後進而販賣該產品之行為為上開製造犯
    行所吸收，不另論罪（見台灣高等法院暨所屬法院八十七年法律座談會），檢察
    官起訴以被告乙○○另犯同法第一百二十八條（誤載為同法第一百二十九條）之
    販賣侵害新型專利商品罪，尚有未洽。又被告甲○○陳列上開仿品而後販賣交付
    ，其低度之陳列之行為，應為高度之販賣後之交付行為所吸收，不另論罪。另被
    告乙○○、甲○○先後多次製造、販賣犯行，各時間緊接，犯罪構成要件相同，
    顯係分別基於概括犯意反覆為之，應各依連續犯規定論以一罪，並俱依法加重其
    刑。再被告乙○○、甲○○自九十年一月十日公訴人起訴後之製造、販賣犯行，
    雖未在公訴人起訴範圍內，惟本院認該等部分，分別與已起訴部分，有裁判上一
    罪之連續關係，基於審判不可分之原則，本院自得併予審理，附此敘明。爰審酌
    被告之品行、素行、智識程度、犯罪之動機、目的、手段、被害人所受之損害及
    其犯後不知悔悟，於偵審中猶繼續製造、販賣仿品，無視法紀等一切情狀，分別
    量處如主文所示之刑，被告甲○○部分並諭知易科罰金之折算標準，以資懲儆。
四、至台灣板橋地方法院檢察署檢察官移送併辦另以：被告乙○○係豐日不鏽鋼商行
    負責人，明「門窗之格網」係告訴人力霆實業有限公司取得新式樣專利權之專利
    物，未經同意或授權，非法製造上開專利物併印製產品型錄，意圖販售，致損害
    告訴人權益，涉犯專利法第一百二十九條之販賣侵害新式樣專利罪云云，惟查本
    件被告乙○○係犯違法製造侵害新型專利罪，已如前述，核與移送併辦部分之侵
    害新式樣專利罪，構成要件不同，罪名互異，自無裁判上一罪之連續關係，而無
    從併予審理，應退由該署檢察官另行偵辦，附敘明之。
據上論斷，應依刑事訴訟法第二百九十九條第一項前段、專利法第一百二十五條、一
百二十八條、刑法第十一條前段、第五十六條、第四十一條第一項前段、罰金罰鍰提
高標準條例第二條、現行法規所定貨幣單位折算新台幣條例第二條，判決如主文。
本案經檢察官張瑞娟到庭執行職務
中    華    民    國      九十一    年    十一        月      七      日
                                臺灣板橋地方法院刑事第五庭
                                        法  官 林 玫 君
右正本證明與原本無異
如不服本判決應於送達後十日內向本院提出上訴狀
                                        書記官 許 清 秋
中    華    民    國      九十一  年      十一        月      十四    日
附錄本案論罪科刑法條全文
專利法第一百二十五條
未經新型專利權人同意製造該物品，致侵害其專利權者，處二年以下有期徒刑、拘役
或科或併科新臺幣十五萬元以下罰金。
專利法第一百二十八條
明知為未經新型專利權人同意所製造之物品而販賣，或意圖販賣而陳，或意圖販賣而
自國外進口者，處六月以下有期徒刑、拘役或科或併科新臺幣三萬元以下罰金。
